【裁判字號】    95,上重訴,12
【裁判日期】    950919
【裁判案由】    違反毒品危害防制條例等
【裁判全文】
臺灣高等法院高雄分院刑事判決        95年度上重訴字第12號
上  訴  人  臺灣高雄地方法院檢察署檢察官
上  訴  人
即  被  告  甲○○
                    （現羈押於臺灣高雄看守所）
選任辯護人  蔡錫欽律師
上列上訴人因被告違反毒品危害防制條例等案件，不服臺灣高雄
地方法院94年度重訴字第16號中華民國95年2月16日第一審判決
（起訴案號：臺灣高雄地方法院檢察署93年度偵字第22483 號）
，提起上訴，本院判決如下：
    主  文
原判決撤銷。
甲○○共同運輸第一級毒品，處無期徒刑，褫奪公權終身。扣案
之第一級毒品海洛因粉末壹佰零陸包（合計淨重參萬陸仟肆佰零
貳點零捌公克，平均純度佰分之肆肆點柒捌，純質淨重壹萬陸仟
參佰點捌伍公克）及海洛因磚參包（共伍塊磚，合計淨重壹仟捌
佰貳拾貳點壹伍公克，平均純度佰分之伍肆點伍貳，純質淨重玖
佰玖拾參點肆肆公克）均沒收銷燬之；海洛因粉末、海洛因磚之
外包裝（分別重貳仟零壹拾點參玖公克及壹佰捌拾壹點捌柒公克
）、郭榮福所有之行動電話壹支（含SIM 卡）、陳泰嘉所有之耐
吉牌旅行袋壹個及「吉益發拾貳號」漁船壹艘，均沒收。
    事  實
一、甲○○明知海洛因係毒品危害防制條例第2 條第2 項第1 款
    所列之第一級毒品，並屬行政院公告為懲治走私條例「公告
    管制物品項目及其數額」甲類第4 款之管制進出口物品，不
    得非法持有、運輸、販賣及私運進口，竟基於運輸第一級毒
    品、私運管制物品進口之犯意，欲自中國大陸運輸毒品海洛
    因來臺，甲○○遂於民國93年8 月初某日，在馬來西亞某處
    經由莊財源（為郭榮福之弟）之介紹認識李勝得（莊財源及
    李勝得均另由臺灣高雄地方法院檢察署發佈通緝中）及郭榮
    福（經本院以94年度上重訴字第14號判處無期徒刑，上訴後
    經最高法院以95年度台上字第3750號發回本院更審中），稱
    甲○○係走私搖頭丸（MDMA類，屬第二級毒品）之人，甲○
    ○、莊財源、郭榮福、李勝得乃共同謀議走私第二級毒品搖
    頭丸，甲○○告知渠等運送1 公斤搖頭丸代價3 萬元，由郭
    榮福、莊財源、甲○○、李勝得及船員等人平分，郭榮福起
    初不知甲○○所欲運輸入台之毒品係第一級毒品海洛因，乃
    與甲○○、莊財源、李勝得等人共同基於自大陸地區附近運
    輸毒品搖頭丸來臺之犯意聯絡，約定由甲○○負責出資、策
    劃，郭榮福負責在臺聯絡相關事宜，莊財源負責在大陸安排
    舢舨1 艘運輸毒品搖頭丸，李勝得負責在臺購買船舶擔任船
    長並尋找2 名船員以出海接應毒品。郭榮福因缺錢資遣其在
    泰國當地之漁船船員，乃由甲○○先交付美金10,000元予郭
    榮福之不知情姪子洪國林攜往泰國資遣郭榮福在當地之漁船
    船員，郭榮福於93年8 月14日乃由馬來西亞搭機返臺後，即
    依據前開約定，由甲○○即偕同郭榮福先後於同年8 月24日
    、同年9 月1 日及同年10月17日前往大陸，其中第3 度前往
    大陸後，甲○○指示莊財源偕同郭榮福搭車前往廈門會合後
    ，由1 名同有運輸毒品海洛因犯意聯絡之不詳姓名年籍之成
    年男子，將莊財源及郭榮福帶往某公寓內，搬運裝有海洛因
    之行李2 箱返回郭榮福位於福建省惠安市崇武鎮之租屋處藏
    放，郭榮福、莊財源於該時始知悉所欲運輸入台之毒品係海
    洛因而非搖頭丸時，仍與甲○○基於將第一級毒品海洛因自
    中國大陸運輸入台之共同犯，意欲將之運輸入台，嗣郭榮福
    於同年10月24日搭機返臺，另李勝得則由甲○○出資新臺幣
    （下同）125 萬元向不知情之陳文瑞購買其所有登記於其子
    陳聰吉名下之「吉益發十二號」漁船1 艘，並於同年9 月6
    日辦理登記於不知情之郭榮福之女郭雪卿名下，李勝得再於
    同年9 月間覓得陳泰嘉及陳宗德（均經本院以94年度上重訴
    字第14號判處無期徒刑，上訴後經最高法院以95年度台上字
    第3750號發回本院更審中）同意擔任「吉益發十二號」之船
    員。而陳泰嘉及陳宗德均明知李勝得計畫走私第二級毒品搖
    頭丸，竟仍與李勝得等人共同基於前往大陸地區附近海域運
    輸毒品來臺之犯意聯絡，於同年10月28日上午8 時許，李勝
    得、陳泰嘉及陳宗德以輪流駕駛「吉益發十二號」漁船之方
    式，自屏東縣琉球鄉白沙漁港出發，迄同月29日22時許，抵
    達大陸沿海某處之預定地點後，即與在大陸之甲○○及莊財
    源等人取得聯繫，而莊財源及另1 名同有運輸毒品海洛因犯
    意聯絡之不詳姓名成年男子則自大陸沿海某處，共同駕駛舢
    舨1 艘裝載以不詳之人所有之旅行袋3 個分裝之海洛因，運
    送至上揭預定地點與李勝得等人所駕駛之「吉益發十二號」
    漁船會合，並以探照燈相互聯繫，雙方原欲以丟繩子之方式
    接運毒品，惟因風浪過大而改以2 船碰撞後丟包之方式，由
    莊財源及該不詳姓名成年男子將上開旅行袋3 個丟至「吉益
    發十二號」漁船之甲板上，再由李勝得及陳泰嘉將海洛因藏
    置於船長室內，陳宗德則在旁回收繩子。接駁毒品完成後，
    李勝得等人隨即輪流駕駛「吉益發十二號」漁船返臺，途中
    遭遇疑似行政院海岸巡防署（下稱海巡署）之巡防艇，李勝
    得為避免查緝，準備將上開毒品丟入海中，嗣經陳宗德察看
    後表示並非海巡署之巡防艇而作罷，惟李勝得於準備丟棄毒
    品時發覺其中1 個旅行袋破損，而將其內之毒品換裝至陳泰
    嘉所有之耐吉牌旅行袋內；至此，李勝得、陳宗德、陳嘉泰
    始明知渠等運輸之毒品非搖頭丸，而是海洛因，於同年10月
    31 日 上午8 時30分許，李勝得三人將上開海洛因運抵屏東
    縣琉球鄉白沙漁港。嗣先後於同年11月2 日16時許及同月3
    日零時許，為警持台灣高雄地方法院法官核發之搜索票，在
    「吉益發十二號」漁船船艙內查獲上開以旅行袋3 個藏置之
    海洛因106 包（合計驗後淨重36,402點08公克、純質淨重
    16,300點85公克）及海洛因磚塊3 包（共5 塊磚，合計驗後
    淨重1,822 點15公克、純質淨重993 點44公克），並經警循
    線查知上情。
二、案經海巡署東部地區巡防局臺東機動查緝隊報告臺灣高雄地
    方法院檢察署檢察官偵查起訴。
    理  由
《一》、證據能力部分：
一、按「刑事審判上之共同被告，係為訴訟經濟等原因，由檢察
    官或自訴人合併或追加起訴，或由法院合併審判所形成，其
    間各別被告及犯罪事實仍獨立存在，各被告對於其他共同被
    告之案件而言，為被告以外之人，具證人之適格，而與被告
    有共犯關係之人，其於被告之案件，既非被告，自亦具證人
    之適格，如欲以共同被告或共犯之陳述為證據，該共同被告
    或共犯在本質上即屬證人，當應依人證之調查程序為之。從
    而，法院就被告之案件對其他共同被告或與被告有共犯關係
    之人調查，該共同被告或共犯在本質上即屬證人，應依人證
    之調查程序傳喚該共同被告或共犯到場，命其立於證人之地
    位而為陳述，並通知被告，使被告有與之對質及詰問其現在
    與先前陳述之瑕疵的機會，以確保其對質詰問權，並藉以發
    現實體真實」，最高法院94年度台上字第2604號判決足資參
    照。
二、復按被告以外之人於審判外之言詞或書面陳述，除法律有規
    定者外，不得作為證據，刑事訴訟法第159 條第1 項固有明
    文。惟被告以外之人於檢察事務官、司法警察官或司法警察
    調查中所為之陳述，與審判中不符時，其先前之陳述具有較
    可信之特別情況，且為證明犯罪事實存否所必要者，得為證
    據，同法第159 條之2 亦有明文。其立法旨趣無非慮及傳聞
    證據未經當事人之反對詰問予以核實，原則上先予排除，然
    如與審判中之陳述有所不符時，倘其在檢察事務官、司法警
    察官或司法警察調查中所為之陳述較審判中之陳述更具有可
    信性之特別情況，且為證明犯罪事實之存否所必要者，為發
    見真實起見，遂規定被告以外之人此等陳述依法仍具有證據
    能力，而得採為證據。
三、證人即共犯郭榮福於原審審理中就被告甲○○涉案部分經交
    互詰問所為證述與其等在警詢之供述內容不一致，（郭榮福
    於原審證稱: 當時要推給甲○○，因他年紀較長，我要幫我
    弟弟莊財源脫罪，曾說甲○○有恐嚇伊，那是說氣話。郭榮
    福於警詢供稱: 本件走私案係甲○○出資並主導。），然參
    以證人郭榮福於本案93年11月2 日查獲後，當日晚間11時40
    分許即在海巡署台東機動查緝隊製作筆錄並指認甲○○即為
    共犯，其後於歷次偵查中之陳述，內容亦無歧異之處。本院
    審酌郭榮福於警詢中之證述為其立即反應所知，且較無來自
    同案被告或其他成員同庭在場之壓力而出於虛偽不實之指證
    ，或故為迴護同案被告之機會，揆諸上開說明，其於警詢中
    所為之陳述，客觀上應具有較可信之特別情況，且衡諸
    本件毒品之運輸，係於馬來西亞與中國大陸為之，證人郭榮
    福為直接見聞之人，從而若欲判斷被告甲○○是否成立犯罪
    ，實有引用證人警詢中供述之必要性。是證人郭榮福警詢筆
    錄依法雖屬傳聞證據，原不具證據能力，然審酌該言詞陳述
    作成時之外部情況並無不當，自具有特別可信性，且為證明
    犯罪事實存否所必要，況被告與辯護人對郭榮福警詢之供述
    亦表示不爭執，本院自得以卷附證人即共同被告郭榮福之警
    詢筆錄採為認定事實之依據。
四、按被告以外之人於審判外之陳述，雖不符同法第159 條之1
    至第159 條之4 規定，而經當事人於審判程序同意作為證據
    ，法院審酌該言詞陳述或書面陳述作成時之情況，認為適當
    者，亦得為證據；當事人、代理人或辯護人於法院調查證據
    時，知有同法第159 條第1 項不得為證據之情形，而未於言
    詞辯論終結前聲明異議者，視為有前項之同意，同法第159
    條之5 亦已明揭其旨。共犯陳泰嘉於警訊中之供述，證人陳
    文瑞、郭雪卿、洪國林於警詢之陳述，雖均係被告以外之人
    於審判外所為之言詞陳述，係為傳聞證據，然檢察官、被告
    及辯護人於本院言詞辯論終結前均未聲明異議，且本院審酌
    上開證人於警詢所為陳述作成時之情況，均無何不適當之情
    形，且本案於93年11月2 日查獲後，證人陳嘉泰、陳文瑞、
    郭雪卿、洪國林陸續接受警方詢問製作筆錄，與其其後歷次
    偵、審之陳述，內容大致一致。本院審酌證人於警詢中之證
    述為其立即反應所知，且較無來自同案被告或其他成員同庭
    在場之壓力，以之作為證據亦無不適當之處，是依上開規定
    均得作為證據，合先敘明。
五、次按，被告以外之人於偵查中向檢察官所為之陳述，除顯有
    不可信之情況外，得為證據，刑事訴訟法第159 條之1第2項
    定有明文。現階段刑事訴訟法規定，檢察官代表國家偵查犯
    罪、實施公訴，依法其有訊問被告、證人及鑑定人之權，且
    原則上均能遵守法律規定，不致違法取供，其可信度極高，
    且被告及辯護人未提出有何顯不可信之情形，是依上開規定
    得為證據。至證人如未經具結而於偵查中所為之陳述，依法
    無證據能力，故證人陳宗德於93年12月30日之偵訊筆錄（偵
    字第22483 號卷第130 頁）；證人陳嘉泰於94年1 月13日之
    偵訊筆錄（偵字第22483 號卷第204 頁）；證人洪國林於93
    年12月6 日、23日之偵訊筆錄（偵字第22267 號卷第110 頁
    、偵字第22483 號卷第120 頁）；證人郭榮福於93年11月4
    日、11月15日、11月18日、11月19日之偵訊筆錄（偵字第22
    483 號卷第50、57、63、79頁）、94年1 月13日之偵訊筆錄
    （偵字第22483 號卷第203 頁）；證人陳文瑞於94年1 月19
    之偵查筆錄（偵字第22267 號卷第175 頁）均有具結，故上
    開證人於偵查中之陳述，有證據能力。
六、又本院卷內證據資料部分，除上開所述之部分外，其餘證據
    資料，被告、辯護人及檢察官於法院調查證據時，均經被告
    及辯護人於本院審理時同意作為證據，本院審酌上開證據作
    成時之情況，認為適當，依刑事訴訟法第159 條之5 第1 項
    規定，應有證據能力。
《二》、認定被告甲○○犯罪之理由：
（一）訊據上訴人即被告甲○○（下稱被告）固不否認有於上開
      時間與共犯郭榮福一同至大陸3 次，且上開「吉益發十二
      號」漁船係由伊出資購買之事實，惟矢口否認有何上揭共
      同私運第一級毒品之犯行，辯稱：伊在大陸作按摩生意時
      認識莊財源，郭榮福因為沒去過大陸且不識字，所以莊財
      源拜託伊帶郭榮福去大陸，至於漁船是透過李勝得購買，
      伊買漁船是為了運輸茶葉及檳榔，不是要運毒品，伊知道
      李勝得於94年10月28日駕駛上開漁船至大陸，但不知道他
      們會去運毒品云云，經查：
  (1)、「吉益發十二號」漁船係被告出資125 萬元，由另案被告
      李勝得出面向陳文瑞購買並登記於郭雪卿名下；李勝得再
      於93年9 月間覓得另案被告陳泰嘉及陳宗德同意擔任「吉
      益發十二號」漁船船員，嗣於同年10月28日上午8 時許，
      由李勝得、陳泰嘉及陳宗德以輪流駕駛「吉益發十二號」
      漁船之方式，自屏東縣琉球鄉白沙漁港出發，迄同月29日
      22時許，抵達大陸沿海某處，與另案被告莊財源及另1 名
      不詳之成年男子所駕駛之舢舨會合後，莊財源及該名男子
      即以丟包之方式將扣案之上開毒品海洛因丟至「吉益發十
      二號」漁船上藏放後，李勝得、陳泰嘉及陳宗德旋即返航
      ，而於同年月31日上午8 時30分許，將上開海洛因運抵屏
      東縣琉球鄉白沙漁港，嗣於上揭時地，為警在「吉益發十
      二號」漁船內查獲上開毒品海洛因之事實，為被告所不否
      認，且經另案被告即證人陳宗德於93年12月30日偵查中；
      證人陳嘉泰於94年1 月13日偵查中；證人郭榮福於93年11
      月4 日、11月15日、11月18日、11月19日、94年1 月13日
      偵查中供證明確，（偵字第22483 號卷第50 、57、63、
      79、130 、204 頁；偵字第22483 號卷第203 頁），以及
      證人郭雪卿於警訊中（警卷第11頁至第14頁及93年度偵字
      第22483 號偵查卷第169 頁至第170 頁）、證人陳文瑞於
      警訊及偵查中均證述屬實（海巡署東部地區巡防局刑事案
      件偵查卷宗第17頁至第19頁及93年度偵字第22267 號偵查
      卷第172 頁至第174 頁），復有漁船進出港申請書1 份、
      查獲之毒品及上開漁船照片54張附卷可憑（警卷第15頁）
      ，及第一級毒品海洛因106 包、海洛因磚塊3 包扣案在卷
      可資佐證。而扣案之毒品經送鑑定之結果，確定均含有海
      洛因成分，其中海洛因粉末106 包，合計淨重3 萬6,402.
      08公克，包裝重2,010.39公克，平均純度44.7 8％，純質
      淨重16300.85公克；其餘海洛因磚3 包共5 塊磚，合計淨
      重1,822.15公克，包裝重181.87公克，平均純度54 .52％
      ，純質淨重993.44公克等情，亦有法務部調查局94年1 月
      10日調科壹字第220018699 號鑑定通知書1 紙存卷可查（
      見93偵字第23187 號卷第71頁）。是被告所購買上開漁船
      ，確有於上揭時、地，由李勝得、陳泰嘉及陳宗德共同駕
      駛後，自大陸地區附近海域私運第一級毒品海洛因進入臺
      灣地區之行為，應堪認定。
  (2)、被告雖辯稱：伊購買漁船是為了走私茶葉及檳榔，伊不知
      道會私運海洛因云云。惟本件私運毒品之犯行，實係由被
      告進行籌畫且出資購買漁船，郭榮福在馬來西亞國與李勝
      得、莊財源及被告共謀運輸毒品搖頭丸入台後，因郭榮福
      缺錢資遣其漁船船員，乃由被告交付美金1 萬元予郭榮福
      之不知情姪子洪國林，攜往泰國資遣郭榮福在當地之漁船
      船員，嗣郭榮福於93年8 月14日由馬來西亞搭機返臺後，
      由郭榮福負責在臺聯絡相關事宜，莊財源則負責在大陸安
      排舢舨1 艘運毒，李勝得則負責在臺購買船舶擔任船長並
      尋找船員（即陳泰嘉及陳宗德）以出海接應毒品；且被告
      曾偕同郭榮福先後於93年8 月24日、同年9 月1 日及同年
      10 月17 日3 次前往大陸，於第3 次前往大陸時，莊財源
      與郭榮福搭車前往廈門與被告會合後，由1 名不詳姓名年
      籍之成年男子，將莊財源及郭榮福帶往某公寓內，搬運裝
      有海洛因之行李2 箱返回郭榮福位於惠安市崇武鎮之租屋
      處藏放，堪認郭榮福、莊財源於搬運海洛因至惠安市崇武
      鎮租屋處藏放時已然知悉所欲運送入台之毒品非搖頭丸而
      係海洛因，此由郭榮福於偵查中所稱: 「到了大陸後甲○
      ○說這次有東西可以運，要我多少賺，我問有多少東西，
      甲○○說約三十或三十多斤左右。但我有問莊財源價格如
      何收，莊某說『搖頭丸』每斤3 萬元，『安非他命』每斤
      有十多萬，『磚塊』可以不能下船，因大陸那邊有意見。
      .. 第3次甲○○在大陸時另有交代說有1 包整塊的5 塊綑
      在一起，他說那是樣品，到臺灣時要另外分開再交給他。
      他（指甲○○）說當船回到臺灣後，其中有5 塊不同顏色
      的『板頭』（即是樣品），要拿到高雄給他等語（見93年
      11 月4日93偵字第22267 號卷第34-36 頁、94年1 月13日
      同上卷第163-166 頁）及參酌李勝得以被告所有之125 萬
      元購買「吉益發十二號」漁船，登記在郭榮福之女郭雪卿
      名義之情形，足認莊財源、郭榮福、李勝得及被告甲○○
      於93年8 月間在馬來西亞與被告有運輸毒品之合意，且於
      93 年10 月17日第3 次偕同甲○○至大陸地區時，經將毒
      品搬運至惠安市崇武鎮之租屋處藏放，且莊財源、郭榮福
      經由甲○○之告知，已經確實知悉甲○○係要運送「海洛
      因毒品」走私入境台灣，二人仍與被告甲○○合作，顯然
      莊財源、郭榮福與被告均有共謀運送第一級毒品海洛因入
      台之犯意連絡，佐以扣案之海洛因中確有海洛因磚5 塊等
      情，更足認被告甲○○上述所指之「5 塊」毒品即為扣案
      之海洛因磚無訛。
  (3)、郭榮福於同年10月24日搭機返臺，嗣於上揭時、地，由李
      勝得、陳泰嘉及陳宗德駕駛上揭漁船報關出海後，進行私
      運海洛因行為等情，業據共犯郭榮福於警訊及偵查中供稱
      ：「被告要我從馬來西亞回來幫忙運毒品，與我講好要給
      我1 萬元美金用來發船員的薪水，我才能回台灣，於93年
      8 月14日下午19 時 許，我打電話給我在東港表姪洪國林
      ，由被告交付1 萬元給我表姪再轉給我；我回台灣後先打
      電話給莊財源，莊財源將被告電話給我，我就和被告接洽
      ，被告幫我辦台胞證及護照並帶我去大陸，到了大陸有提
      到運搖頭丸每斤3萬 元、安非他命則是每所10多萬元，毒
      品如何買我不知情，都是由被告安排出貨；本來要我從馬
      來西亞開我船運毒，但因我的船無法進入台灣，才說另外
      在台灣買船；由被告負責出資買船，我曾和李勝得到高雄
      的某咖啡店找被告談買船的事，我曾轉交定金給李勝得去
      付，之後付款就由李勝得去處理，後來漁船登記在我女兒
      名下；我和被告第3 次去大陸時要看貨（指毒品），到了
      大陸被告就去拿貨，我和莊財源一起搭車到廈門與被告會
      合，被告聯絡2 個人過來，其中1 個人帶我及莊財源到1
      間公寓，拿2 個行李箱給我們，我和莊財源各提1 個，我
      們就搭車回崇武，我在公寓時莊財源有打開給我看，就是
      這1 批毒品；被告有另交代說有1 包整塊的捆在一起，即
      5 塊不同顏色的「板頭」，他說那是樣品，到台灣時要另
      外分開交給他；被告叫我要負責聯絡漁船出發時間，船出
      發時要打電話告訴他；我回台灣時被告交代我，馬上開船
      到大陸運貨，因剛好有颱風才延遲出港。」等語明確（分
      見93年度偵字第22267 號偵查卷第81-88 頁、93年度偵字
      第22483 號卷第42頁至第43頁、第52頁至第55頁、第59頁
      至第62頁、第157 頁至第163 頁），核與證人洪國林於警
      訊及偵查中就被告確有交付10,000元美金予伊後，郭榮福
      叫伊到泰國發船員薪資等情相符（見93年度偵字第22483
      號偵查卷第110 頁至第112 頁、第118 頁、93年度偵字第
      22267 號偵查卷第94頁至第96頁、第106 頁至第108 頁）
      。而郭榮福雖起先於馬來西亞與被告謀議運毒之際，僅提
      到運送搖頭丸之代價而未提及運送其他毒品之代價，如前
      所述，然郭榮福於第3 次至中國大陸之際，就與被告甲○
      ○如何分工進行私運毒品之事宜，均供述相當詳細，並未
      刻意迴避其所擔任負責聯絡運毒之角色，堪認並無脫免卸
      責而蓄意嫁禍共同被告之危險，又莊財源及李勝得均係郭
      榮福同父異母之兄弟，郭榮福亦供稱渠等確有參與運毒，
      且與被告並無仇怨，是郭榮福自無刻意誣陷被告之必要，
      其所為上開警詢、偵查之供述，應可採信。又莊財源於福
      建省惠安市崇武鎮郭榮福住處，即知所欲運輸者為海洛因
      ，李勝得、陳嘉泰、陳宗德於運輸過程中知悉所運輸者非
      搖頭丸，而係海洛因，於返港後未主動將海洛因交給警方
      處理，足見三人於知悉丟包之毒品為海洛因後，仍基於與
      被告等人運輸海洛因之犯意而為運輸行為。
  (4)、被告就上揭郭榮福對其不利之證詞，雖辯稱：伊是被郭榮
      福欺騙，伊不知道他們去運毒云云，惟郭榮福於93年10月
      24日搭機返臺後，進行安排漁船出海運毒，嗣李勝得、陳
      泰嘉及陳宗德駕駛上開漁船，於93年10月28日上午8 時報
      關出海後迄至同年10月31日上午8 時30分許，李勝得3 人
      將上開海洛因運抵屏東縣琉球鄉白沙漁港，嗣於10月31日
      被告與郭榮福仍繼續以電話聯繫之期間，被告曾與郭榮福
      、莊財源就本件漁船進行運毒之相關過程為下列通話記錄
      （郭榮福使用之電話號碼為0000000000號，經檢察官於93
      年10月14日依法核發通訊監察書，見原審卷第121 頁；另
      下列編號(1)至編號(7)部分，被告通話當時係在大陸，郭榮
      福則在台灣，而編號(8)部分，被告與郭榮福通話當時均已
      在台灣）：「(1)93年10月25日8 時41分，郭榮福稱：「颱
      風」這樣子，我看看禮拜三有沒有辦法「行」（台語），
      今天是沒辦法「行」（台語）了，看禮拜三能不能過去「
      泡茶」（郭榮福於偵查中就此部分對話用意證稱：「泡茶
      」指開船去大陸運毒之意，見93年度偵字第22483 號偵查
      卷第61頁）。莊財源稱：我知道啦，我有在看，今天走了
      就過了啦！郭榮福說：今天走過，明天風可能還是很大‧
      ‧‧(2)93年10月25日23時43分，被告稱：「郭仔」，我「
      大ㄟ」啦，你明天過去找我們朋友的時候，你要記得把「
      電話卡」拿給他哦‧‧‧（郭榮福於偵查中就此部分對話
      用意證稱：被告叫伊拿大陸的電話卡給李勝得，是待船到
      大陸時聯絡要用的，見上卷第71頁）(3)93年10月26日13時
      7 分，甲○○稱：「朋友」如果明天把事情辦一辦，明天
      下午就可以交代朋友好「那個」呢！郭榮福稱：對啦！我
      知道啦！甲○○稱：你那個「電話」記得要拿給他一下。
      郭榮福稱：好啦！已經拿給他了。甲○○稱：「那個」，
      明天如果有跑出去「玩」，郭榮福稱：我知道啦！我再打
      電話跟你說，看他何時要出去「玩」，郭榮福稱：有什麼
      事情要做的時候，我會再跟你交代，再跟你說啦！甲○○
      說：好啦！萬一有什麼事情，看怎樣先跟我們講一下‧‧
      ‧（郭榮福於偵查中對此部分對話用意證稱：被告問伊是
      否有將電話卡拿給李勝得，及船要出港時再與他聯絡1 次
      ，見上卷第71頁）(4)93年10月28日8 時9 分，郭榮福稱：
      「朋友」他們都去「泡茶」了啦！甲○○稱：這樣哦！那
      麼早就起來「運動」（台語）了。郭榮福稱：睡不著了，
      「日頭」（台語）已經出來了。甲○○稱：他們出來多久
      了？郭榮福稱：10多分鐘了。甲○○稱：這樣哦！辛苦了
      ，如果他門過來我這，我再跟你們說。郭榮福稱：好。（
      郭榮福於偵查中就此部分對話用意證稱：「朋友」指李勝
      得，「去泡茶」指船已經開出去了，被告當時人在大陸，
      見上卷第73頁）(5)甲○○稱：「他」確實有出來嗎？郭榮
      福稱：有啦！甲○○稱：會不會拖到很晚才出來還是怎樣
      ？郭榮福稱：昨天8 點初船就開出去了。甲○○稱：奇怪
      ，說要來「泡茶」也沒消沒息。郭榮福稱：那可能是‧‧
      ‧，這邊現在看起來也沒有風啊！他出去的時候有冷鋒，
      也是冷而已啊，他也不能說‧‧‧最慢今天也一定會到。
      甲○○稱：奇怪，昨天才8 點多，現在已經9 點，到現在
      也超過1 天了。郭榮福稱：不會啦！等一下我下去，我坐
      船回來，回到「琉球」再用「卡」（台語）打給你‧‧‧
      （郭榮福於偵查中就此部分對話用意證稱：被告是問船為
      何還未到，伊告訴被告可能有風較慢，見上卷第73 頁）
      (6)93年10月29日13時43分，甲○○稱：沒有啦！現在他們
      到底有出來嗎？郭榮福稱：有啦！現在我有打過去說他們
      還沒到啊，還沒接到人啦。甲○○稱：我知道啦！他們那
      邊就一直催的要死，因為他們在公園那邊等很久了，在公
      園那邊風又很大‧‧‧。郭榮福稱：昨天就帶過去了。甲
      ○○稱：你有沒有辦法了解他們是幾點在那‧‧‧郭榮福
      稱：我昨天早上就跟他們在那邊，他們昨天早上過去的啦
      ！甲○○稱：奇怪，不可能到現在啦！郭榮福稱：我不知
      道啊！這還要再等等看，等看看能不能和你們聯絡啦！甲
      ○○稱：你「卡」（台語）有拿給他吧！郭榮福稱：有啦
      ！‧‧‧（郭榮福於偵查中就此部分對話用意證稱：被告
      在問船為何還沒到，伊就告訴他，伊有回去小琉球看李勝
      得是否有把船再開回頭，可能大陸那邊的人在等待交貨，
      見上卷第73頁、第74頁）(7)93年10月29日16時20分、18時
      28分，甲○○稱：喂！「榮仔」！急死了呢！都還沒消息
      呢！郭榮福稱：怎麼會這樣啦！甲○○稱：氣死了啦！郭
      榮福稱：我剛才有打，收訊很差。甲○○稱：去問問看啦
      ！不然會急死，會煩惱啦！郭榮福稱：好啦！‧‧‧（郭
      榮福於偵查中就此部分對話用意證稱：因為船還未到，被
      告在著急並催我，見上卷第74頁）(8)93年10月31日15時41
      分，甲○○稱：你記得要帶那個「少年仔」（台語）過來
      呢！郭榮福稱：沒有啦！沒有啦！我有話要先跟你說啦。
      甲○○稱：啊？郭榮福稱：我先跟你講話啦！再去帶那個
      「少年仔」（台語）啦！甲○○稱：好啦！好啦！你先過
      來再說了啦！你幾點會到‧‧‧（郭榮福於偵查中就此部
      分對話用意證稱：「少年」是指那5 塊樣品，伊是要過去
      跟被告說都有人在看守無法拿，伊與被告見面後，被告說
      再看看，可能2 、3 天警方就不會監控了，見上卷第76頁
      ）」，此有卷附監聽錄音帶譯文1 份在卷可憑（偵卷第
      22267 號卷第100-104 頁），且被告對其有於上揭時間，
      為上開通話內容亦不否認，僅辯稱：伊以為莊財源的朋友
      要去伊那裡，因為還沒到，伊擔心他們在路上出問題云云
      ，惟查，私運或交易毒品均涉及龐大金錢利益，且為避免
      警方查緝，依常理，一般人均知應避免直接講明要購買毒
      品，而是使用隱喻或暗語，是依上開監聽錄音帶譯文之內
      容，被告與郭榮福等人進行通話時，雖並未直接使用運送
      毒品等相關字眼，僅係為躲避警方追緝之方法，且郭榮福
      已於偵查中明確證稱渠等所謂「泡茶」即指開船至大陸運
      送毒品之意，並就雙方於運毒過程中所為聯繫之內容之真
      意證述詳細，故依上開被告所為通話內容可知，被告自郭
      榮福93年10月24日搭機返臺後，即積極與郭榮福及莊財源
      進行電話聯繫私運毒品事宜，期間李勝得3 人於93年10月
      28日上午8 時報關出海後，因颱風剛離開台灣，風浪尚大
      ，李勝得等人無法順利至大陸沿海進行毒品接駁，被告因
      心急，尚且打電話予郭榮福進行確認，並於李勝得載運扣
      案海洛因抵台後，要求郭榮福先將其中海洛因磚樣品（即
      扣案之海洛因磚塊3 包）交付予伊，此與郭榮福所供述：
      被告實係本件私運毒品來台之主要出資及策劃人之情節，
      均相符合，是綜合上開郭榮福之供述及監聽錄音帶譯文內
      容，被告確係本件私運毒品之出資及策劃者，而有共同為
      上開私運毒品之犯行，應堪認定。
  (5)、郭榮福嗣於原審審理中以證人身分進行詰問時雖稱：本件
      是莊財源要被告帶伊去大陸，莊財源說要運搖頭丸回台灣
      ，伊與莊財源去廈門時拿毒品時，被告並未在場，那1 萬
      元美金是伊向莊財源借的，伊之前有講很多不對被告不利
      的話，是為了要幫莊財源脫罪等語，惟查，郭榮福翻異前
      供之理由，證稱其之前係為莊財源脫罪等語，惟郭榮福所
      為上開不利被告之供述，並未刻意隱瞞自己及莊財源、李
      勝得所參與之運毒犯行，是郭榮福所述已有矛盾，且郭榮
      福與被告並無仇怨，為何需故意為上開搆陷被告之供詞，
      郭榮福並未為合理之解釋，亦有疑問，是郭榮福所為上開
      證詞，尚難採信。況郭榮福於偵查中曾證稱：93年12月24
      日出庭時，伊有碰到被告，被告恐嚇伊說，伊如沒有依照
      被告所講的說，被告就要連伊女兒及妹妹一起拖下水，伊
      很害怕等語（見上開偵查卷第157 頁），被告否認有恐嚇
      之情，並稱係在法警居留室講話大聲一點而已云云，（本
      院卷第280 頁），二人各執其詞，不論有無發生郭榮福所
      述之恐嚇事實，郭榮福於原審作證時，因其已身為另案被
      告且為共犯，故作證時有可能會衡量所有利害關係，考慮
      後而為有利或不利於其他共犯之證述，本院認郭榮福初為
      警方查獲時，尚無法與被告或其他共犯進行串供或無法仔
      細考量本件刑罰之輕重與後果，自以上開郭榮福於警訊及
      偵查中之供述較為可採，綜上，郭榮福上開於原審之證詞
      ，僅係事後袒護被告之說詞，不足採信。又共犯郭榮福雖
      供述伊以為是要運送搖頭丸，不知道後來是運送海洛因云
      云，然查被告與郭榮福共謀運毒，必就運毒之細節仔細推
      敲合謀，則郭榮福豈有全然不知所運輸入台之毒品種類之
      理？故其所辯以為運輸搖頭丸云云，應不足採。被告之辯
      護人辯稱：甲○○誤認所運輸之毒品為搖頭丸，應依所犯
      重於所知，從所知之法理而論處被告運輸第三級毒品搖頭
      丸之罪云云，然查被告係主謀運毒之人，豈有不知其在中
      國大陸取得之毒品為何種毒品而竟隨意運輸入台之理，辯
      護人所稱被告誤以為係搖頭丸云云，亦不足信。本件依照
      上揭郭榮福、陳宗德、陳嘉泰等人之供述、監聽錄音帶譯
      文內容及相關證人證述，足以證明被告係本案私運毒品海
      洛因之出資及策劃之人，被告主觀上知悉渠等所共同私運
      者係第一級毒品海洛因，且共同私運上開海洛因毒品至我
      國境內，被告與郭榮福等人有上開私運毒品海洛因之犯意
      聯絡及行為分擔，甚為明確。綜上所述，被告上揭所辯，
      均僅係事後卸責之詞，不足採信，犯行應堪認定。
（二）查海洛因係毒品危害防制條例第2 條第2 項第1 款所稱之
      第一級毒品，亦係行政院依懲治走私條例第2 條第4項 公
      告之「懲治走私條例公告管制物品項目及其數額」甲項第
      4 款所列之管制進出口物品，而自大陸地區私運物品進入
      臺灣地區者，以私運進口論，適用懲治走私條例之規定處
      斷，懲治走私條例第12條定有明文。核被告所為，係犯毒
      品危害防制條例第4 條第1 項之運輸第一級毒品罪、懲治
      走私條例第2 條第1 項之私運管制物品進口罪，被告就上
      揭犯行，與郭榮福、陳泰嘉、陳宗德、李勝得、莊財源及
      另2 名不詳姓名年籍之成年大陸男子間，有犯意聯絡及行
      為分擔，應論以共同正犯。被告持有海洛因之低度行為應
      為運輸之高度行為所吸收，不另論罪。被告所犯運輸第一
      級毒品罪及私運管制物品進口2 罪間，係一行為觸犯二罪
      名之想像競合犯，應從一重之運輸第一級毒品罪處斷。
（三）原審予以論罪科刑，故非無見，惟查，李勝得、陳泰嘉及
      陳宗德駕駛吉益發十二號漁船，抵達大陸沿海某處之預定
      地點接駁毒品，惟該「大陸沿海某處之預定地點」究係何
      處，陳嘉泰等船員在偵查中及另案審理時並無明確供明，
      「大陸外海」之確實位置或地點，既然無法確定，則不能
      遽謂該「大陸外海」之「沿海某處之預定地點」即係屬於
      大陸地區進而認定被告尚有共同違反台灣地區與大陸地區
      人民關係條例第28條之規定，而犯同條例第80條第1 項前
      段之未經許可駕駛船舶航行至大陸地區罪，原判決認被告
      有違反臺灣地區與大陸地區人民關係條例第28條之規定，
      而犯同條例第80條第1 項前段之船舶所有人未經許可駕駛
      船舶航行至大陸地區罪，並與運輸第一級毒品罪間，有方
      法目的之牽連關係，尚有違誤，被告上訴否認犯罪，雖無
      理由，以及公訴人上訴意旨謂被告應判死刑以及併科罰金
      云云，然本院認被告運輸海洛因毒品入台固然惡性重大，
      但所幸毒品尚未流入市面，其罪應不致死，且處以無期徒
      刑已可警惕被告並收其效尤，公訴人上訴亦無理由，然原
      判決既有上開可議處，自應由本院撤銷改判。
（四）爰審酌被告不循正途賺取生活所需，僅貪圖一己私利即以
      夾藏毒品之方式私運大量海洛因來臺，雖經警方及時查獲
      而未流入市面，惟查獲之毒品海洛因驗後淨重已高達38公
      斤餘，數量龐大，已足以嚴重戕害國人身心健康及社會秩
      序，且被告於上開犯行中居於主導地位，犯罪情節嚴重，
      又被告犯後一再飾詞狡辯，否認犯行，足見其毫無悔意，
      惟念及被告未曾受有期徒刑以上刑之宣告，素行尚可，且
      所運輸之海洛因已為警查獲，尚未造成實質損害等一切情
      狀，量處如主文第二項所示之刑，並依法宣告褫奪公權終
      身。扣案之海洛因106 包（合計驗後淨重36,402點08公克
      、純質淨重16,300點85公克）及海洛因磚3 包（共5 塊磚
      ，合計驗後淨重1,822 點15公克、純質淨重993 點44公克
      ），均為毒品危害防制條例第2 條第2 項第1 款所列之第
      一級毒品，應依同條例第18條第1 項前段之規定，宣告沒
      收銷燬之，至於鑑驗耗用之海洛因既已滅失，即無庸再予
      宣告沒收銷燬之。又海洛因粉末、海洛因磚之外包裝（分
      別重2,010.39公克及181.87公克），業經鑑定機關就之與
      內裝之海洛因分別鑑析其重量，足見與扣案之海洛因並無
      不可析離之關係，為被告所有、運輸毒品供包裹海洛因，
      防其裸露、潮濕，便於攜帶所用之物；以及共犯郭榮福所
      有之行動電話1 支（含SIM 卡），為供被告與郭榮福聯絡
      運輸海洛因所用之物，共犯陳泰嘉所有之耐吉牌旅行袋1
      個為供包裝海洛因所用之物，「吉益發十二號」漁船則為
      被告所有供運輸海洛因使用之水上交通工具，依共犯責任
      共同之法理，共同犯罪行為應由共犯各負全部責任之原則
      ，故均應依同條例第19條第1 項、第3 項之規定，均宣告
      沒收。
（五）公訴意旨另以被告涉犯毒品危害防制條例第4 條第1 項之
      販賣第一級毒品罪嫌等語，惟查：
  (1)、按被告未經審判證明有罪確定前，推定其為無罪。犯罪事
      實應依證據認定之，無證據不得認定犯罪事實；不能證明
      被告犯罪者，應諭知無罪之判決，刑事訴訟法第154 條、
      第301 條第1 項分別定有明文。又事實之認定，應憑證據
      ，如未能發現相當證據，或證據不足以證明，自不能以推
      測或擬制之方法，為裁判基礎；再認定犯罪事實，所憑之
      證據，雖不以直接證據為限，間接證據亦包括在內，然無
      論直接或間接證據，其為訴訟上之證明，須於通常一般之
      人均不至於有所懷疑，而得確信其為真實之程度者，始得
      據之為有罪之認定，倘其證明尚未達到此一程度，而有合
      理性懷疑之存在時，即無從為有罪之認定，此分別有最高
      法院40年台上字第86號及76年台上字第4986號判例可資參
      照。
  (2)、本件公訴人認被告涉犯有販賣第一級毒品之犯行，無非係
      以其等運輸之海洛因數量甚鉅，顯無供自己施用之理，足
      認其有共同販賣海洛因之犯意。惟訊據被告已否認有何販
      賣第一級毒品之犯行。經查，衡諸常情，運輸毒品之原因
      不一而足，並非僅止於販賣一端，就此，公訴人並未提出
      任何積極證據以證明被告主觀上有何牟利之意圖，或客觀
      上有販入或販出海洛因之行為，自不得僅以運輸海洛因之
      數量甚鉅一節，遽認被告有共同販賣海洛因之犯行。此外
      ，檢察官亦未提出其他積極證據足供本院審認被告確有販
      賣海洛因之犯行，自應認被告販賣第一級毒品之犯罪嫌疑
      不足，惟如此部分成立犯罪，應與被告所犯上開運輸第一
      級毒品罪犯行部分有牽連犯之裁判上一罪關係，本院不另
      為無罪之諭知。
據上論斷，應依刑事訴訟法第369條第1項前段、第364條、第299
條第1項前段，毒品危害防制條例第4條第1項、第18條第1項前段
、第19條第1項、第3項，懲治走私條例第2條第1項、第11條、第
12條，刑法第11條、第28條、第55條、第37條第1項，判決如主
文。
本案經檢察官邱榮藏到庭執行職務。
中    華    民    國    95    年    9    月    19    日
                  刑事第八庭    審判長法  官  李炫德
                                      法  官  蔡國
                                      法  官  簡志瑩
以上正本證明與原本無異。
如不服本判決應於收受本判決後10日內向本院提出上訴書狀，其
未敘述上訴理由者，並得於提起上訴後10日內向本院補提理由書
狀（均須按他造當事人之人數附繕本）「切勿逕送上級法院」。
中    華    民    國    95    年    9    月    19    日
                                      書記官  白  蘭
附錄本件判決論罪科刑法條：
毒品危害防制條例第4條第1項
製造、運輸、販賣第一級毒品者，處死刑或無期徒刑；處無期徒
刑者，得併科新臺幣 1 千萬元以下罰金。
懲治走私條例第2條第1項
私運管制物品進口、出口逾公告數額者，處7 年以下有期徒刑，
得併科新台幣3百萬元以下罰金。


司法院資訊處製作；財團法人民間司法改革基金會備份。
